臺灣高等法院高雄分院民事判決　　　　　 94年度上易字第2號
上　訴　人　乙○○
訴訟代理人　王叡齡律師
　　　　　　陳建誌律師
被 上訴 人　華南商業銀行股份有限公司
法定代理人　甲○○
訴訟代理人　侯重信律師
上列當事人間分配表異議之訴事件，上訴人對於民國93年12月1
日臺灣屏東地方法院93年度訴字第363 號第1 審判決提起上訴，
本院於94年4 月6日言詞辯論終結，判決如下：
    主  文
上訴駁回。
第二審訴訟費用由上訴人負擔。
    事實及理由
一、上訴人主張：訴外人城原建設股份有限公司（下稱城原公司
    ）定作之坐落屏東縣枋山鄉○○段3-197 地號土地上之建物
    即建號86號門牌屏東縣枋山鄉○○路○段53號房屋1 棟（下
    稱系爭建物），遭被上訴人聲請原審法院以93年度執字第44
    04號清償債務強制執行事件查封拍賣。而系爭建物係伊所承
    攬興建，已於83年4 月30日完工，伊因城原公司積欠工程款
    1521萬5656元，而就系爭建物有法定抵押權存在，乃持原審
    法院84年度執字第4094號債權憑證及85年度拍字第681 號拍
    賣抵押物裁定為執行名義，及法定抵押權證明文件，具狀聲
    明參與分配，惟原審法院93年度執字第4404號強制執行事件
    於93年7 月21日作成之分配表（下稱系爭分配表），將伊上
    開債權列為普通債權分配，伊因而未受分配分文，惟伊就系
    爭建物之法定抵押權優先於嗣後被上訴人所設定之抵押權，
    系爭分配表將被上訴人之債權列為第1 順位優先分配129 萬
    9520元，顯有錯誤，爰依強制執行法第41條第1 項規定提起
    分配表異義之訴，求為判決原審法院93年度執字第4404號強
    制執行事件，對於被上訴人所分配之129 萬9520元，應減為
    21萬9520元，並將所減金額108 萬元，改分配予上訴人。原
    審判決上訴人全部敗訴，上訴人於本院聲明：原判決廢棄，
    准如上述之請求。
二、被上訴人則以：上訴人聲明參與分配時，雖提出債權憑證及
    拍賣抵押物裁定，但不能證明上訴人就系爭建物有法定抵押
    權存在。上訴人未依強制執行法第34條第2 項規定提出法定
    抵押權證明文件，原審執行法院自無從認其有法定抵押權存
    在，而准予列入優先受償順序等語，資為抗辯。並於本院聲
    明：上訴駁回。
三、經查訴外人城原公司定作，由上訴人承攬之系爭建物遭被上
    訴人聲請原審法院以93年度執字第4404號清償債務強制執行
    事件執行查封拍賣，上訴人以其承攬興建系爭建物，已於83
    年4 月30日完成工作，因城原公司積欠其工程款1521萬5656
    元，主張就系爭建物有法定抵押權存在，而持原審法院84年
    執字第4094號債權憑證及85年度拍字第681 號拍賣抵押物裁
    定為執行名義，於93年7 月12日具狀聲明參與分配。原審執
    行法院於93年7 月21日作成系爭分配表，將上訴人所稱上開
    債權列為普通債權分配，記載分配金額為零，並定於93年7
    月30日上午十時實行分配，上訴人於93年6 月29日具狀對系
    爭分配表聲明異議等情，為兩造所不爭，並經本院調閱上開
    執行案卷查明屬實，堪信為真。
四、按分配表異議之訴，乃分配表有異議之債權人或債務人，對
    為反對陳述之債權人或債務人提起之訴訟，此觀強制執行法
    第41條第1 項規定自明。又同法第39條、第40條第1 項、第
    40 條 之1 並分別規定，債權人、債務人對分配表有異議之
    權，及對債權人或債務人之異議有為反對陳述之權。故債權
    人或債務人對分配表聲明異議後，如未予他債權人、債務人
    表示意見之機會，或他債權人、債務人對於債權人或債務人
    之異議未為反對之陳述者，均無從提起分配表異議之訴（最
    高法院93年度台再字第8 號判決、88年度台上字第596 號判
    決意旨參照）。
五、經查本件原審執行法院定93年7 月30日上午十時為分配期日
    ，並檢附分配表通知債權人及債務人後，上訴人雖於同年月
    29日對系爭分配表聲明異議，惟依分配期日執行筆錄記載，
    該分配期日僅上訴人及另債權人屏東縣稅捐稽徵處代理人許
    石國到場，有利害關係之被上訴人及債務人均未到場，原審
    執行法院又未將上訴人之異議通知被上訴人及債務人表示意
    見，迨上訴人於93年8 月6 日向原審法院對被上訴人提起本
    件分配表異議之訴後，始於93年8 月12日將上訴人聲明異議
    狀送達被上訴人等情，業經本院函調上開執行案卷查明，難
    認上訴人提起本件分配表異議之訴之前，被上訴人及債務人
    對於上訴人之異議已有知悉及表示意見之機會，無從認被上
    訴人及債務人對於上訴人聲明異議之內容有為反對之陳述。
    則依上開規定及說明，被上訴人及債務人對於上訴人之異議
    未為反對之陳述，上訴人自無從提起本件分配表異議之訴。
六、綜上所述，上訴人提起本件分配表異議之訴，與強制執行法
    規定要件不合，不應准許。原審為上訴人敗訴判決，理由雖
    有不同，結論相同，仍應予維持。至兩造其餘攻擊防禦之方
    法，於判決結果不生影響，毋庸逐一論述，附此敘明。
七、據上論結，本件上訴為無理由，依民事訴訟法第449 條第2
    項、第78條，判決如主文。
中　　華　　民　　國　　94　　年　　4 　　月　　20　　日
                              民事第三庭
                                      審判長法官  張國彬
                                      法      官  吳登輝
                                      法      官  徐文祥
以上正本證明與原本無異。
不得上訴。
中　　華　　民　　國　　94　　年　　4 　　月　　20　　日
                                      書  記  官  黃富美
